最高法院刑事判決　　　　　　九十六年度台上字第六二二七號
上　訴　人　台灣高等法院台中分院檢察署檢察官
被　　　告　甲○○
選任辯護人　洪松林律師
上列上訴人因被告傷害致人於死案件，不服台灣高等法院台中分
院中華民國九十四十一月二日第二審判決（九十三年度上訴字第
一０六八號，起訴案號：台灣台中地方法院檢察署九十二年度偵
字第一一二六七號、第一一六一二號），提起上訴，本院判決如
下：
    主  文
原判決關於甲○○部分撤銷，發回台灣高等法院台中分院。
    理  由
本件原判決認定被告甲○○與黃銘鋒（黃銘鋒部分業經第一審為
公訴不受理判決確定）係兄弟關係，均為黃春花之子，黃春花與
黃金池係鄰居，黃志清為黃金池之弟。緣黃金池於民國九十二年
四月三十日晚上九時三十分許，帶有酒意回到台中市○○鄉○○
村○○街六十九號與其弟黃志清共同居住之處所，因欲將黃志清
所有之茶葉攜帶外出販賣而與黃志清發生口角爭執。黃春花因一
時好奇，而站立於對街即同上街六十六號前觀望，黃金池見狀乃
心生不滿，以閩南語對黃春花叫罵「看啥小」，並上前拉扯黃春
花，黃春花之子黃銘鋒、被告聞訊趕至現場，見黃金池拉扯其父
，即出手阻止，將黃春花帶回同上街七十七號住處，並將門窗關
閉。詎黃金池返回其住處後，仍心有不甘，自其住處內取出大理
石製圓球一個，至黃春花、黃銘鋒、被告三人前開同上街七十七
號住處門前，將上開大理石球以丟擲之方式砸毀黃春花等人住處
之鋁門窗玻璃。黃銘鋒、被告二人見狀，為教訓黃金池，不讓黃
金池再至其等住處搗亂，乃共同基於傷害之犯意聯絡，由黃銘鋒
、被告二人分持其住處內之木製耙柄（未扣案）與木製拖把柄之
棍棒，在上開同上街七十七號前，共同出手毆打黃金池。之後，
黃春花亦基於幫助傷害之犯意，於上開住處前以閩南語吆喝「打
給他死，有事我負責。」予以黃銘鋒、被告動手傷害黃金池時之
精神上助力。嗣黃金池不敵，往其上開六十九號住處方向逃跑，
黃銘鋒、被告二人仍自後追趕至同上街五十九號林永茂（另經檢
察官為不起訴處分）住處前，其間黃銘鋒持木製把柄之棍棒毆打
黃金池之背部數次，被告趕到後，持前揭木製拖把柄之棍棒，往
黃金池之頭部毆擊一次，黃金池頭部受毆打後，不支倒地，被告
再以上述棍棒對黃金池之頭部再行毆擊一次，所持之棍棒亦因而
斷裂，黃金池受毆倒地後，黃春花、黃銘鋒、被告父子三人與黃
金池則各自返家。因黃金池以前開大理石圓球砸毀黃春花、黃銘
鋒、被告等人住處鋁門窗玻璃時，黃銘鋒之妻阮秀燕，即以住處
內之00－00000000號電話報警處理。員警歐陽明輝到場處理時，
黃春花、黃銘鋒、被告父子三人及黃金池已不在現場。而黃金池
見員警到場，又回到同上街七十七號前叫囂，欲找黃春花、黃銘
鋒、被告理論，員警歐陽明輝見黃金池已有酒意，即叫救護車將
黃金池於九十二年四月三十日二十二時十七分送至台中縣大雅鄉
清泉醫院急診室救治。惟因黃金池酒醉及顱骨左前方因遭鈍器物
重擊造成左側硬腦膜下出血及顱骨左側後方遭擊受有線狀骨折而
情緒躁動不安，經清泉醫院醫護人員檢查黃金池傷勢並處理傷口
、留置觀察，惟黃金池不願就醫，於同日二十二時十九分自行離
開清泉醫院急診室，復於同日二十三時十分自行步入清泉醫院急
診室，同日二十三時十一分又離開清泉醫院急診室，同日二十三
時十七分，再自行進入清泉醫院急診室，經急診醫師囑留院觀察
，惟黃金池於同日二十三時三十二分又自行離開，在清泉醫院周
圍遊蕩，而昏迷倒臥於台中縣大雅鄉○○路與雅潭路口，後因硬
腦膜下出血過多，失去知覺，迄翌日（九十二年五月一日）上午
六時三十九分許，經警據報再次通知消防隊以救護車送往清泉醫
院開刀急救，延至同年五月七日下午九時三十分許，因顱內出血
合併水腫、左顳骨骨折等傷害，不治死亡。而被告於員警歐陽明
輝九十二年四月三十日晚上到台中縣大雅鄉○○街處理時，即已
自首表示其係出手傷害黃金池之人，並接受裁判等情，因而撤銷
第一審關於被告部分之判決，改判論處被告傷害人之身體，因而
致人於死，處有期徒刑貳年，緩刑伍年，固非無見。
惟查(一)原判決認定被告有上揭傷害人之身體，因而致人於死犯行
。然其事實欄就被告基於傷害故意毆擊被害人黃金池，對於被害
人受毆擊造成顱內出血合併水腫，左顳骨骨折不治死亡之結果，
是否係客觀上能預見而主觀上不預見之事實部分，漏未予認定、
明，自有未合。(二)按刑法第五十九條之酌量減輕其刑，必於犯
罪之情狀，在客觀上足以引起一般同情，認為即予宣告法定最低
度刑期，仍嫌過重者，始有其適用。原判決既認定被告與酒後帶
有酒意之被害人因細故發生爭吵衝突，即基於傷害故意，持木製
拖把柄之棍棒毆擊被害人背部、頭部等處，致被害人傷重不治死
亡，則於客觀上衡酌被告犯罪情節，似無足以引起一般同情之情
形，原判決亦未明被告之犯罪情狀有何足以引起一般同情之情
形，遽以本案發生之起因，係因被害人酒後挑釁行為而起，被告
犯罪後已與被害人家屬達成民事和解，被害人之父亦曾經於第一
審到庭表示應對被告從輕量刑等語，而認被告犯罪情狀足堪憫恕
，合依刑法第五十九條減輕其刑（見原判決理由欄記載），自不
無可議，並有理由不備之違誤。檢察官上訴意旨執以指摘，非無
理由，應認原判決關於被告部分，有撤銷發回更審之原因。
據上論結，應依刑事訴訟法第三百九十七條、第四百零一條，判
決如主文。
中　　華　　民　　國　九十六　年　 十一　 月   十五   日
                      最高法院刑事第八庭
                          審判長法官  陳　正　庸
                                法官  賴　忠　星
                                法官  林　開　任
                                法官  宋　　　祺
                                法官  孫　增　同
      本件正本證明與原本無異
                                      書  記  官
中　　華　　民　　國　九十六　年　 十一 　月  二十一  日
                                                    Ｍ
